【裁判字號】    97,交聲,503
【裁判日期】    970721
【裁判案由】    聲明異議
【裁判全文】
臺灣高雄地方法院交通事件裁定         97年度交聲字第503號
原處分機關  交通部公路總局高雄區監理所
異  議  人  甲○○○
上列受處分人因聲明異議案件，對於交通部公路總局高雄區監理
所97年2 月27日所為之處分（原處分：高監自裁字第裁80-NJ000
0000號），聲明異議，本院裁定如下：
    主  文
原處分撤銷。
甲○○○不罰。
    理  由
一、原處分機關係以異議人即受處分人甲○○○於民國96年11月
    17日上午11時44分許，駕駛車號6M-7153 號之自小客車，行
    駛於高雄縣仁武鄉○○路與新庄路口速限為60公里之路段，
    因時速達73公里，超速13公里，因依道路交通管理處罰條例
    第40條，裁處新臺幣（下同）1,600 元，並記違規點數1 點
    。
二、異議意旨略以：目前所有之固定測速器，均未通過標準局查
    驗，政府已全面停用，足見其缺乏正當性之流弊。法律上所
    有罰則均應秉持誠信原則及遵循正當法律程序，原處分機關
    之裁決違反此原則，爰依法聲明異議，請求撤銷原處分等語
    。
三、異議人於96年11月17日上午11時44分許，駕駛車號6M-7153
    號之自小客車，行駛於高雄縣仁武鄉○○路與新庄路口時，
    經設置於該路口之感應式線圈測速儀判定其時速達73公里，
    因該路段之速限為60公里，高雄縣政府警察局交通隊乃於97
    年1 月2 日製單逕行舉發，經異議人於97年1 月21日向交通
    部公路總局高雄區監理所陳述，並由交通部公路總局高雄區
    監理所於97年2 月27日裁決，處罰異議人罰鍰1,600 元並記
    違規點數1 點等情，有高雄縣政府警察局高警交字第NJ0000
    000 號舉發違反道路交通管理事件通知單、交通部公路總局
    高雄區監理所高監自裁字裁80-NJ0000000號違反道路交通管
    理事件裁決書、高雄縣政府警察局97年3 月19日高縣警交字
    第0970011115號函（本院卷第14頁）等在卷足憑，且為異議
    人所不否認，足堪信實。
四、查警察機關取締之測速設備有3 種，包括雷達測速器（70年
    間開始使用，經濟部標準檢驗局於92年起實施檢定規範）、
    雷射測速器（80年間開始使用，於96年開始實施檢定規範）
    及於65年間開始使用之感應式線圈測速儀（inductive loop
    sensor speedmeters）。本案設置於高雄縣仁武鄉○○路與
    新庄路口之感應式線圈測速儀，係於96年9 月設置啟用，因
    感應式線圈測速儀於國內並無相關檢驗標準，因此使用之機
    關如本件設置系爭感應式線圈測速儀之高雄縣政府警察局，
    係以經臺灣臺北地方法院公證處認證之瑞士電力及環境度量
    衡部門式樣認可證書（本院卷第23頁至26頁）作為其準確性
    與適法性之依據，此有高雄縣政府警察局97年4 月17日高縣
    警交字第0970015500號函（本院卷第21頁）及內政部警政署
    97 年7月1 日警署交字第0970081985號函（本院卷第72頁）
    附卷可稽。而就感應式線圈測速儀，國際法定計量組織（OI
    ML）尚未制訂相關國際標準，此有經濟部標準檢驗局97年6
    月11日經標四字第09700063020 號函可資參照（本院卷第35
    頁），是高雄縣政府警察局雖提出感應式線圈測速儀經瑞士
    批准認可之式樣證明，亦僅能認該感應式線圈測速儀於瑞士
    當地之適法性殆無疑義，瑞士政府依據之標準既非國際標準
    ，亦無證據足認瑞士政府所依據之標準亦能適用於我國本身
    的地理條件及道路狀況，如僅以上開式樣認可證書認定於我
    國以上開感應式線圈測速儀執法正確之依據，自非無疑。
五、次按度量衡法第5 條規定：「為確保交易安全、維護大眾安
    全健康及環境保護，主管機關得就供交易、證明、公務檢測
    、環境保護、公共安全、醫療衛生有關之度量衡器，指定為
    法定度量器」。感應式線圈測速儀為公務檢測有無速度之儀
    器，雖未經列為法定度量器，然衡諸該條文之意旨，就與大
    眾有關之公務檢測儀器應經國家專責機關檢定，以昭公信。
    惟我國尚未制訂相關規範，經濟部標準檢驗局雖於97年4 月
    委託國立臺灣大學辦理「感應式線圈測速儀技術規範研擬計
    畫」，然在相關規範尚未研擬完成並成為我國感應式線圈測
    速儀之檢定或檢查標準之前，如率以該感應式線圈測速儀作
    為認定違規之依據，實非適當。故內政部警政於97年1 月17
    日通報各取締違規超速之單位暫停使用感應式線圈測速儀，
    足見交通違規之舉發機關對此種測速儀器之準確性，亦有所
    保留，自難期他人信賴其公正性。另內政部警政署於97年1
    月21日亦函文要求各警察機關對於暫停使用後，已拍照未製
    單或已製單未郵寄之存有爭議案件，不再舉發，此有內政部
    警政署97年1 月21日警署交字第0970022428號函可考（本院
    卷第75頁）。以該種感應式線圈測速儀作為舉發違規之依據
    ，已有上述疑義，如僅以97年1 月21日時是否已製單、是否
    已郵寄此種偶然之作業因素，決定是否舉發及裁罰該經感應
    式線圈測速儀認定超速之行為人，難謂無違反公平原則之瑕
    疵。
六、綜上所述，本件測速儀器既有上述準確性之疑義，而舉發機
    關又未能充分舉證證明其測速之正確性，本件異議人之違規
    事實尚有合理之懷疑存在。是原處分機關遽對異議人為前開
    裁決，即難認為允當，本件異議人之異議均為有理由，應由
    本院均將原處分撤銷，並改諭知異議人不罰，以資適法。
據上論斷，應依道路交通案件處理辦法第20條，裁定如主文
中    華    民    國    97    年    7     月    21    日
                  交通法庭    法  官  蔡書瑜
以上正本證明與原本無異。
如不服本裁定，應於收受送達後5 日內向本院提出抗告狀。
中    華    民    國    97    年    7     月    23    日
                              書記官  邱靜銘


司法院資訊處製作；財團法人民間司法改革基金會備份。
